【裁判字號】    97,重上,43
【裁判日期】    990119
【裁判案由】    返還不當得利等
【裁判全文】
臺灣高等法院民事判決                  97年度重上字第43號
上  訴  人
即被上訴人  甲○○
訴訟代理人  林富村律師
複 代理 人  王上律師
被 上訴 人
即 上訴 人  丁○○
訴訟代理人  商桓朧律師
複 代理 人  陳世源律師
上列當事人間返還不當得利等事件，兩造各對於中華民國96年12
月7日臺灣士林地方法院95年度重訴字第213號第一審判決提起上
訴，上訴人甲○○並為訴之追加，經本院於99年1月5日言詞辯論
終結，判決如下：
    主  文
原判決關於駁回上訴人甲○○後開第二項之訴部分，及訴訟費用
（確定部分除外）之裁判均廢棄。
上訴人丁○○應再給付上訴人甲○○新臺幣伍拾捌萬柒仟貳佰玖
拾柒元，及自民國九十五年八月十六日起至清償日止，按年息百
分之五計算之利息。
上訴人甲○○其餘上訴駁回。
上訴人丁○○之上訴駁回。
第一、二審訴訟費用（確定部分除外），由上訴人甲○○負擔十
分之八，餘由上訴人丁○○負擔。
    事實及理由
一、按在第二審為訴之變更或追加，非經他造同意，不得為之。
    但請求之基礎事實同一者，不在此限，民事訴訟法第446條
    第1項及第255條第1項但書第2款分別定有明文。查上訴人即
    被上訴人甲○○（下稱上訴人）於原審主張：被上訴人即上
    訴人丁○○（下稱被上訴人）就兩造共有坐落臺北市○○區
    ○○段一小段341地號土地（下稱系爭土地）及其上建物即
    門牌號碼臺北市○○○路○段24號房屋（下稱系爭房屋，與
    系爭土地合稱系爭房地）逾越被上訴人之應有部分1/2而使
    用收益，爰依民法第179條之規定，聲明請求被上訴人給付
    新臺幣（下同）900萬元及自起訴狀繕本送達翌日起至清償
    日止，按年息5%計算之利息。嗣上訴人於本院追加依民法第
    184條、第197條第2項之規定請求（見本院卷(一)第168頁），
    經核上訴人之原請求與其追加之請求，均主張被上訴人逾越
    系爭房地之應有部分而為使用收益，上訴人請求之基礎事實
    係屬同一，揆諸上述規定，無庸經被上訴人同意，應予准許
    ，合先敘明。
二、上訴人起訴主張：兩造於民國（下同）79年3月5日因拍賣而
    取得系爭房地之所有權，應有部分各1/2，嗣被上訴人將系
    爭房屋出租，其中1樓每月租金7萬元，2樓每月租金3萬元，
    3樓每月租金25,000元，被上訴人至95年7月24日止，分別出
    租系爭房屋1、2、3樓至少15年、10年、12年，業已收取租
    金1,980萬元，然被上訴人未依上訴人之應有部分比例分配
    1/2即990萬元予上訴人，被上訴人顯係逾越系爭房地之應有
    部分範圍而為使用收益，並受有租金之收益990萬元，為無
    法律上原因，應予返還予上訴人等情。爰依民法第179條之
    規定，求為命：(一)被上訴人應給付上訴人900萬元及自起訴
    狀繕本送達之翌日起至清償日止，按年息5%計算之利息。(二)
    願供擔保，請准宣告假執行之判決。（原審判命被上訴人應
    給付上訴人810,132元本息，並駁回上訴人其餘之請求，兩
    造各就其敗訴部分聲明不服，提起上訴。至上訴人逾900萬
    元本息之請求，經原審為其敗訴之判決，上訴人於本院撤回
    該部分之請求，見本院卷(二)第65頁，此部分不予贅述。）嗣
    上訴人於本院追加民法第184條、第197條第2項為訴訟標的
    。並上訴及答辯聲明：(一)原判決關於駁回上訴人後開第(二)項
    之訴及假執行之聲請均廢棄。(二)上廢棄部分，被上訴人應再
    給付上訴人8,189,868元及自起訴狀繕本送達之翌日起至清
    償日止，按年息5%計算之利息。(三)願供擔保，請准宣告假執
    行。(四)被上訴人之上訴駁回。
三、被上訴人則以：被上訴人就系爭房屋1、2、3樓分別自94年2
    月1日、93年3月1日及92年12月20日起，始出租予訴外人乙
    ○○、張東南及丙○○，租金分別為3萬元、15,000元及
    15,000元，至95年8月份止僅收取租金1,515,000元。又兩造
    曾以系爭房地設定最高限額抵押權予臺北富邦商業銀行股份
    有限公司仁愛分行（下稱富邦銀行），以借款1,455萬元，
    並約定兩造各取得借款之半數，且應各自償還借款本息1/2
    ，然上訴人僅繳納其應負擔之利息至93年6月止，自93年7月
    起至95年4月止之借款利息1,362,826元均由被上訴人給付，
    上訴人應負擔1/2即681,413元。另被上訴人曾支付系爭房屋
    之原占有人林才明搬遷費85萬元，並委由訴外人張崇煇、高
    德義修繕系爭房屋，分別支出98萬元及388,000元，上訴人
    均應負擔半數，上訴人復應給付被上訴人房屋稅49,868元，
    被上訴人均主張抵銷，經抵銷後，被上訴人已無積欠上訴人
    任何債務。且上訴人不當得利請求權已罹於民法第126條短
    期消滅時效等語，資為抗辯。並上訴及答辯聲明：(一)原判決
    不利被上訴人部分廢棄。(二)上廢棄部分，上訴人在第一審之
    訴及假執行之聲請均駁回。(三)願供擔保，請准宣告免為假執
    行。(四)上訴人之上訴駁回。
四、上訴人主張：兩造於79年3月5日因拍賣而取得系爭房地之所
    有權，應有部分各1/2，嗣被上訴人將系爭房屋出租，且未
    依應有部分比例分配1/2租金予上訴人之事實，業據上訴人
    提出系爭房地登記謄本為證（見原審卷(一)第11-14頁），且
    為被上訴人所不爭執，堪信為真正。上訴人又主張被上訴人
    出租系爭房屋1樓至少15年，每月租金7萬元、出租2樓至少
    10年，每月租金3萬元，出租3樓最少12年，每月租金25,000
    元，至95年7月24日止，已收取租金1,980萬元，爰依民法第
    179條、第184條、第197條第2項之規定，請求被上訴人給付
    至95年7月24日止已收取租金之1/2即900萬元本息等語，惟
    為被上訴人所否認，並以前揭情詞置辯。是以本件兩造爭執
    之要點在於：(一)上訴人之請求權是否應適用民法第126條之
    短期消滅時效？被上訴人至95年7月24日止出租系爭房屋所
    收取之租金為若干？(二)被上訴人得否以系爭房地貸款利息、
    搬遷費、修繕費主張抵銷？茲分述如下。
五、上訴人之請求權是否應適用民法第126條之短期消滅時效？
    被上訴人至95年7月24日止出租系爭房屋所收取之租金為若
    干？
  (一)上訴人主張被上訴人自79年起將系爭房屋1、2、3樓分別以
    月租7萬元、3萬元、25,000元，至少出租各15年、10年及12
    年，已收取租金達1,980萬元等語，被上訴人則抗辯被上訴
    人係分別於94年2月1日、93年3月1日及92年12月20日起，始
    將系爭房屋1至3樓出租予訴外人乙○○、張東南及丙○○，
    月租各為3萬元、15,000元及15,000元，被上訴人至95年8月
    份止僅收取租金1,515,000元，且上訴人之不當得利請求權
    已罹於民法第126條之短期消滅時效等語。
  (二)按民法第818條所定各共有人按其應有部分，對於共有物之
    全部有使用收益之權。係指各共有人得就共有物全部，於無
    害他共有人之權利限度內，可按其應有部分行使用益權而言
    。故共有人如逾越其應有部分之範圍使用收益時，即係超越
    其權利範圍而為使用收益，其所受超過利益，要難謂非不當
    得利（最高法院55年台上字第1949號判例意旨參照）。次按
    共有人未徵得其他共有人之同意，即將共有土地出租，收取
    租金，其不當得利之來源，係因逾越應有部分為使用收益（
    收取之租金）；但就其他共有人方面觀之，則是其共有物之
    應有部分，因出租土地之共有人之侵權行為受損害，僅是其
    損害之金額，係以因侵權行為就其他共有人之應有部分所收
    取之租金為計算標準而已，並非其他共有人請求出租共有物
    之共有人返還相當於租金之損害，是其侵權行為損害賠償請
    求權縱因時效而消滅，被上訴人不當得利返還請求權，仍應
    適用民法第125條15年消滅時效之規定。且此種不當得利返
    還請求權，本屬損害賠償之性質，原非租金之替補，亦即並
    非基於一定之法律關係，因1年以下時間之經過而依序發生
    之定期給付債權，尚無適用民法第126條短期時效之餘地（
    最高法院96年台上字第1479號、94年台上字第1198號判決意
    旨參照）。
  (三)經查，兩造於79年間因拍賣而取得系爭房地之所有權，並於
    79年3月5日辦畢所有權移轉登記，應有部分各1/2，被上訴
    人並出租系爭房屋予他人，業據上訴人提出系爭房地登記謄
    本為證，並有被上訴人提房屋租賃契約3件在卷可按（見原
    審卷(一)第11-14、49-60頁），上訴人自得依不當得利之法律
    關係請求被上訴人將其出租所得租金逾其應有部分1/2之部
    分返還上訴人，且此項不當得利請求權，既係因被上訴人逾
    越其應有部分而使用收益所生，應屬損害賠償之性質，原非
    租金之替補，僅其計算方式係以被上訴人所收取租金為計算
    標準，上訴人之不當得利請求權應適用民法第125條15年消
    滅時效之規定，且此種不當得利亦非基於一定之法律關係，
    因1年以下時間之經過而依序發生之定期給付債權，自無適
    用民法第126條短期時效之規定，故被上訴人抗辯上訴人之
    不當得利請求權已罹於民法第126條規定之短期消滅時效，
    尚無足採。
  (四)次查，被上訴人抗辯其於94年2月1日起始將系爭房屋1樓出
    租予訴外人乙○○，固據其提出房屋租賃契約1份為證（見
    原審卷(一)第49-52頁）。然乙○○擔任法定代理人之訴外人
    大益廣告有限公司（下稱大益公司）於83年7月6日即自該公
    司原營業所臺北市○○○路○段71號遷至系爭房屋1樓，業據
    本院依職權向臺北市政府建設局調閱大益公司之公司登記案
    卷查明屬實（見公司登記卷(一)第32頁）。又大益公司自88年
    度至94年度申報營利事業所得稅時，均申報系爭房屋1樓之
    租金支出為其營業費用，自88年至93年填報系爭房屋1樓之
    租金支出金額均為36,000元，94年填報之租金金額為15,000
    元，另80年至87年大益公司營利事業所得稅申報書已逾資料
    保存期限而無法查復本院等情，亦據本院依職權向財政部臺
    北市國稅局（下稱臺北市國稅局）查明屬實（見本院卷(一)第
    133-144頁），復核上訴人所提臺北市國稅局各年度綜合所
    得稅核定通知單及綜合所得稅各類所得資料清單，已載明上
    訴人除87年度經臺北市國稅局核定之租賃所得額為0元外，
    其自86年、88年至93年均經該局核定自大益公司收取租賃所
    得（見原審卷(二)第229-260頁），足證被上訴人確自83年7月
    6日大益公司之營業所遷至系爭房屋時，即有向乙○○收取
    租金之事實。又被上訴人於94年2月1日與大益公司之法定代
    理人乙○○就系爭房屋1樓簽訂之房屋租賃契約，約定每月
    租金為3萬元（見原審卷(一)第49-52頁），大益公司並非系爭
    房屋之所有權人，衡情被上訴人尚無可能無償提供系爭房屋
    1樓予大益公司經營廣告業務，故上訴人主張大益公司自83
    年7月6日遷址至系爭房屋1樓時起即向被上訴人承租系爭房
    屋1樓，並給付租金等情，自屬有據。是乙○○雖經原審及
    本院屢次通知而未到庭，然仍堪認大益公司自遷址至系爭房
    屋1樓時起，即向被上訴人承租系爭房屋1樓作為該公司之營
    業所。
  (五)又按「城市地方房屋之租金，以不超過土地及其建築物申報
    總價年息10%為限。」，土地法第97條第1項固有明文。惟按
    城市地方供營業用之房屋，承租人得以營商而享受商業上之
    特殊利益，非一般供住宅用之房屋可比，所約定之租金，自
    不受土地法第97條規定之限制（最高法院94年03月01日94年
    度第2次民事庭會議決議參照）。上訴人主張被上訴人出租
    系爭房屋1至3樓予乙○○、張東南、丙○○均係作營業使用
    （見本院卷(二)第33、110頁反面），為被上訴人所不爭執，
    故上訴人請求被上訴人給付因出租系爭房屋所收取相當租金
    之不當得利，不受土地法第97條第1項之限制，而得請求被
    上訴人給付實際收取租金之1/2。
  (六)再查，上訴人雖主張兩造於79年9月1日原擬將系爭房屋1樓
    以每月45,000元之租金出租予訴外人黃萬，惟嗣後因故未能
    簽約，系爭房屋1樓於79年之租金行情即有45,000元，被上
    訴人至少每月收取租金7萬元等語，固據上訴人提出房屋租
    賃契約1件在卷可按（見原審卷(一)第156-159頁），然查，兩
    造既原擬以每月45,000元之租金出租系爭房屋1樓而未果，
    自難認被上訴人於79年間即以每月45,000元之租金出租系爭
    房屋1樓，故上訴人主張系爭房屋1樓之租金應以每月7萬元
    計算，尚屬無據。又大益公司申報營利事業所得稅時所申報
    之租金數額並非每年相同，且於94年填報之年租金總額為
    15,000元，顯低於被上訴人提出94年2月1日與大益公司法定
    代理人乙○○簽訂租賃契約約定之每月租金3萬元，堪認大
    益公司申報營利事業所得稅之租金較其實際支付予被上訴人
    之租金為低，復核被上訴人所提出其與乙○○簽訂之房屋租
    賃契約，被上訴人應係以每月3萬元之租金出租予乙○○，
    故被上訴人自83年7月6日起至95年7月24日止（共計12年19
    日）就系爭房屋1樓共計收取租金應為4,338,387元【計算式
    ：（30,000元×12月×12年）＋（30,000元×19/31）＝
    4,338,387元，元以下4捨5入，以下同】。
  (七)復查，被上訴人抗辯其於93年3月1日及92年12月20日起，始
    將系爭房屋2、3樓出租予訴外人張東南及丙○○，月租各為
    15,000元、15,000元等語，業據被上訴人提出房屋租賃契約
    2份為證（見原審卷(一)第53-60頁），其中2樓承租人即證人
    張東南於原審並證稱：「我是93年3月間起開始承租，月租
    15,000元，承租前系爭房屋之使用狀況並不清楚。」等語明
    確（見原審卷(一)第215-216頁）。另證人丙○○雖屢經通知
    均未到庭，然查並無任何證據證明丙○○於92年12月20日前
    有承租系爭房屋3樓，或被上訴人於出租系爭房屋2、3樓予
    張東南、丙○○之前曾將系爭房屋2、3樓出租他人。故上訴
    人主張被上訴人自79年間起即將系爭房屋2、3樓分別以3萬
    元及25,000元租金，出租至少10年及12年云云，尚屬無據。
    是被上訴人迄至95年7月24日止，就系爭房屋2、3樓出租所
    得共計為899,032元【(1)系爭房屋2樓部分（自93年3月1日起
    至95年7月24日止共2年4月24日）：（15,000元×28月）＋
    （15,000元×24/31月）＝431,613元。(2)系爭房屋3樓部分
    （自92年12月20日起至95年7月24日止共2年7月5日）：（
    15,000元×31月）＋（15,000元×5/31月）＝467,419元；
    (1)(2)合計899,032元】。
  (八)綜上，被上訴人自83年7月6日起至95年7月24日止收取系爭
    房屋1至3樓租金共計5,237,419元（4,338,387元＋899,032
    元＝5,237,419元），上訴人自得請求被上訴人給付其中1/2
    即2,618,710元。被上訴人抗辯其至95年7月24日止僅收取系
    爭房屋1至3樓租金1,515,000元，洵無足採。
六、被上訴人得否以系爭房地貸款利息、搬遷費、修繕費主張抵
    銷？
  (一)被上訴人抗辯：兩造以系爭房地向富邦銀行借款1,455萬元
    ，約定兩造各自取得借款之半數，並應各自償還借款利息之
    1/2，然上訴人僅繳納利息至93年6月止，自93年7月起至95
    年4月止之借款利息1,362,826元均由被上訴人給付，另被上
    訴人曾給付系爭房屋原占有人林才明搬遷費85萬元，復委由
    訴外人張崇煇、高德義修繕系爭房屋支出98萬元及388,000
    元，上訴人均應負擔1/2，另上訴人應給付房屋稅49,868元
    ，被上訴人得抵銷等語。
  (二)經查，被上訴人抗辯兩造以系爭房地設定最高限額抵押權，
    以被上訴人為借款人，上訴人為連帶保證人，向富邦銀行借
    款1,455萬元，約定兩造各自取得借款之半數，並應各自償
    還借款利息1/2，上訴人已負擔至93年6月份止借款利息1/2
    ，另被上訴人自93年7月起至95年4月止繳納利息1,362,826
    元之事實，業據原法院向富邦銀行查明屬實，有該行95年11
    月27日北富銀仁字第201號函暨借據、約定書等件在卷可憑
    （見原審卷(一)第228-236頁），復有被上訴人所提貸款利息
    繳納情形表、繳納利息收據附卷足參（見原審卷(一)第43-48
    、68-143頁），是被上訴人既已繳納系爭房地自93年7月至
    95年4月之利息1,362,826元，自應由上訴人負擔其中1/2即
    681,413元（即1,362,826元÷2＝681,413元）。又查，上訴
    人主張其已支付93年7月份利息1/2即29,799元，應予扣除等
    語，固據上訴人提出93年7月7日無摺存入收款存根1紙為證
    （見原審卷(一)第209頁），惟查，系爭房地自93年5月16日起
    至同年6月15日止應給付之利息為59,598元（其1/2即為
    29,799元），業據原審向富邦銀行查明屬實，有該行96年5
    月31日北富銀仁字第069號函暨貸款明細表各1份附卷足稽（
    見原審卷(二)第97、100頁），足證上訴人於93年7月7日給付
    系爭房地貸款利息29,799元並非93年7月份之利息，上訴人
    確僅負擔至93年6月份止之利息。故被上訴人主張以上訴人
    應負擔之前揭利息681,413元與上訴人本件請求抵銷，自屬
    有據。
  (三)次按，共有物，除契約另有訂定外，由共有人共同管理之；
    共有物之簡易修繕，及其他保存行為，得由各共有人單獨為
    之，民法第820條第1項、第2項定有明文。又共有物之管理
    費，及其他擔負，除契約另有訂定外，應由各共有人，按其
    應有部分分擔之；共有人中之一人，就共有物之擔負為支付
    ，而逾其所應分擔之部分者，對於其他共有人，得按其各應
    分擔之部分，請求償還，民法第822條亦規定甚明。又按，
    共有物之保存行為，係指保全共有物之本體或物上所存權利
    之行為，舉凡以防止共有物之有形毀損、滅失及其價格低落
    或權利喪失等為目的，而維持其現狀之行為均屬之；因此等
    行為，原則上均係為共有人之共同利益，故各共有人均得單
    獨為之（最高法院82年度台上字第841號判決意旨參照）。
  (四)被上訴人又抗辯其曾給付系爭房屋原占有人林才明搬遷費85
    萬元及委由張崇煇、高德義修繕系爭房屋支出98萬元及388,
    000元，上訴人均應負擔1/2，另上訴人應給付被上訴人系爭
    房屋之房屋稅49,868元等語。
  (五)經查，上訴人確應給付被上訴人房屋稅49,868元，業據被上
    訴人提出民事判決暨確定證明書各1件為證（見原審卷(二)第
    196-197頁），並為上訴人所不爭執，被上訴人自得以房屋
    稅49,868元與上訴人本件請求抵銷。次查，被上訴人支出張
    崇煇修繕費用98萬元部分，業據被上訴人提出估價單1紙為
    證（見原審卷(一)第62頁），上訴人雖否認該紙估價單之真正
    ，惟查證人張崇煇於原審及本院均到庭證稱其確曾受被上訴
    人委託修繕系爭房屋（見原審卷(一)第260-261頁、本院卷(一)
    第99-100頁）。又系爭房屋係66年9月1日即辦畢保存登記（
    見原審卷(一)第13-14頁），張崇煇於92年9月20修繕時屋齡已
    逾26年，難免有牆壁粉刷掉落、管線老舊之情形，衡情應有
    修繕之必要，復核張崇煇所為修繕內容包括「打掉外牆搬運
    垃圾及粉光」、「1、2、3樓水電修理」、「浴室內補修」
    、「前面騎樓控高」、「擦油漆」、「3樓頂樓鐵厝」、「
    管理費」各項，確係防止兩造共有系爭房屋毀損、滅失及其
    價格低落為目的，而維持其現狀之行為。依前揭規定及說明
    ，被上訴人自得向上訴人請求償還被上訴人給付予張崇煇修
    繕費98萬元之半數即49萬元。故被上訴人抗辯：被上訴人得
    以上訴人應償還張崇煇之修繕費用49萬元、房屋稅49,868元
    與上訴人本件請求為抵銷等語，洵屬有據。
  (六)被上訴人另抗辯其曾給付系爭房屋原占有人林才明搬遷費85
    萬元云云，固據被上訴人提出收據1紙為證（見原審卷(一)第
    61頁）。惟查，系爭房地係兩造於79年間經拍賣取得所有權
    （見原審卷(一)第11-14頁），而原法院於78年12月8日以78年
    度民執富字第2762號查封系爭房地時，系爭房屋係由該執行
    事件之債務人吳俊賢、曾碧華無償提供予楊炳文開設台馨公
    司，有上訴人提出執行（調查）筆錄1件附卷足憑（見原審
    卷(二)第172-173頁），足證系爭房屋由原法院查封時，林才
    明並非占有人。況被上訴人提出之收據上並無林才明之年籍
    或足資辨識其人之資料，自難僅憑被上訴人提出之收據遽認
    被上訴人確曾給付林才明搬遷費。又被上訴人提出林才明之
    收據上記載林才明係於79年12月20日收受搬遷費85萬元，茍
    林才明確占有系爭房屋至79年12月20日止，兩造自無可能於
    林才明搬遷前即出租系爭房屋，惟兩造確曾擬自79年9月1日
    起將系爭房屋1樓出租予黃萬（見原審卷(一)第156-159頁），
    尚難認被上訴人已舉證證明確曾給付林才明搬遷費85萬元。
  (七)被上訴人再抗辯其曾於80年間委由高德義修繕系爭房屋，加
    蓋3樓鐵皮屋，支出修繕費用388,000元云云，固據被上訴人
    提出估價單1紙為證（見原審卷(一)第63頁）。然查，被上訴
    人提出該紙估價單上亦完全未記載任何關於高德義年籍或其
    他足資辨識之資料，而被上訴人提出其於80年間委由高德義
    修繕系爭房屋，加蓋3樓鐵皮屋，高德義出具估價單之格式
    、字型及印刷版面竟與被上訴人於92年9月20日委由張崇煇
    修繕之估價單完全相同（見原審卷(一)第62-63頁），衡情被
    上訴人於相隔12年之久，並委由不同之廠商出具之估價單，
    其形式當無可能相同，自難認被上訴人提出高德義之估價單
    為真正，故被上訴人抗辯其曾給付高德義修繕費388,000元
    云云，亦無足採。
  (八)上訴人另主張：系爭房地之貸款債務於95年9月15日屆期，
    嗣於95年9月20日由訴外人郭家宇代位清償全部本息，合計
    14,359,066元；而郭家宇代位清償後，聲請執行拍賣上訴人
    所有系爭房地應有部分1/2，經上訴人於96年7月5日拍賣時
    向郭家宇清償15,108,809元等情，固據上訴人提出富邦銀行
    95年9月22日北富銀仁字第161號函、拍賣抵押物裁定、原法
    院執行處通知各1件（見原審卷(二)第175-177、179-181頁）
    ，並為被上訴人所不爭執，應堪採信為真正。惟查，上訴人
    已另案請求被上訴人給付上訴人清償郭家宇15,108,809元之
    1/2即7,554,404.5元，有被上訴人提出起訴狀、民事庭通知
    書各1份為證（見本院卷(一)第160-165頁），並有原法院97年
    度重訴字第412號民事判決附卷可參（見本院卷(二)第87-90頁
    ），且兩造就被上訴人是否應負擔上訴人給付予郭家宇前揭
    代位清償款之1/2均同意不列入本件爭點（見本院卷(一)第168
    頁兩造爭點），上訴人復表明就郭家宇之部分於本件不主張
    （見本院卷(二)第110頁），是本院自毋庸就該部分予以審酌
    ，附此敘明。
  (九)綜上，被上訴人得請求上訴人負擔自93年7月份起至95年4月
    份止之利息681,413元、張崇煇修繕費98萬元之1/2即49萬元
    、房屋稅49,868元，共計1,221,281元（即681,413元＋490,
    000元＋49,868元＝1,221,281元），被上訴人主張與上訴人
    本件請求抵銷，洵屬有據，經抵銷後，上訴人尚得請求被上
    訴人給付1,397,429元（即2,618,710元－1,221,281元＝
    1,397,429元）。
七、綜上所述，上訴人依據民法第179條之規定，請求被上訴人
    給付1,397,429元，及自起訴狀繕本送達翌日即95年8月16日
    （見原審卷(一)第29頁）起至清償日止，按年息5%計算之利息
    部分，為有理由，應予准許；其逾此範圍之請求，為無理由
    ，不應准許。又上訴人就民法第179條之請求既屬有據，本
    院即毋庸再審酌上訴人其餘民法第184條、第197條第2項之
    請求。原審就上開應准許部分所為上訴人敗訴之判決部分
    ，尚有未洽，上訴人上訴意旨指摘原判決此部分為不當，求
    予廢棄改判，為有理由，應予准許，爰由本院予以廢棄改判
    如主文第2項所示。至原審就上開應予准許部分所為被上訴
    人敗訴之判決，並依兩造聲請分別為准、免假執行之宣告，
    暨就上開不應准許部分所為上訴人敗訴之判決，並駁回上訴
    人假執行之聲請，核無違誤，兩造上訴意旨分別指摘原判決
    此部分為不當，求予廢棄改判，均為無理由，應予駁回。又
    本判決就命被上訴人給付之金額未逾150萬元，不得上訴第
    三審，一經本院宣判，即告確定，自毋庸為假執行之宣告，
    上訴人此部分假執行之聲請，為無理由，應予駁回。原審駁
    回上訴人此部分假執行之聲請，理由雖與本院認定不同，結
    論並無二致，仍應予以維持。（主文已包含於其餘上訴駁回
    內，不另諭知。）
八、兩造其餘之攻擊或防禦方法及未經援用之證據，經本院斟酌
    後，認為均不足以影響本判決之結果，自無逐一詳予論駁之
    必要，併此敘明。
九、據上論結，本件上訴人之上訴為一部有理由，一部無理由；
    被上訴人之上訴為無理由，爰判決如主文。
中    華    民    國    99    年    1    月    19    日
                  民事第十三庭
                        審判長法  官  蕭艿菁
                              法  官  楊絮雲
                              法  官  周舒雁
正本係照原本作成。
被上訴人不得上訴。
上訴人如不服本判決，應於收受送達後20日內向本院提出上訴書
狀，其未表明上訴理由者，應於提出上訴後20日內向本院補提理
由書狀（均須按他造當事人之人數附繕本）上訴時應提出委任律
師或具有律師資格之人之委任狀；委任有律師資格者，另應附具
律師資格證書及釋明委任人與受任人有民事訴訟法第466條之1第
1項但書或第2項（詳附註）所定關係之釋明文書影本。
中    華    民    國    99    年    1    月    19    日
                              書記官  秦仲芳
附註：
民事訴訟法第466條之1（第1項、第2項）：
對於第二審判決上訴，上訴人應委任律師為訴訟代理人。但上訴
人或其他法定代理人具有律師資格者，不在此限。
上訴人之配偶、三親等內之血親、二親等內之姻親，或上訴人為
法人、中央或地方機關時，其所屬專任人員具有律師資格並經法
院認為適當者，亦得為第三審訴訟代理人。

司法院資訊處製作；財團法人民間司法改革基金會備份。
